臺灣高雄地方法院民事判決　　　　　　100年度重訴字第121號
原　　　告　蔡月哖
被　　　告　林燕琴
上列當事人間請求損害賠償事件，原告於刑事訴訟程序（本院99
年度審易字第3591號）提起附帶民事訴訟（本院99年度審附民第
391 號），經本院刑事庭裁定移送，本院於民國100 年7 月14日
言詞辯論終結，判決如下：
  主  文
被告應給付原告新台幣壹萬元，及自民國九十九年八月十七日起
至清償日止按週年利率百分之五計算之利息。
原告其餘之訴駁回。
訴訟費用由被告負擔。
本判決第一項得假執行。
  事實及理由
一、原告主張：原告寄養貓狗予被告，因飼養費用發生糾紛，原
    告於民國99年5 月13日17時48分許，前往高雄市○○區○○
    路356 號請求被告返還金錢，因而發生爭執，被告在上址騎
    樓對前來處理兩造糾紛之員警鄭昆燁稱：「蔡月哖是瘋子、
    神經病，叫她去給精神病院看，不用理她」，損害原告之名
    譽，爰依民法第195 條第1 項提起本件訴訟，並聲明：被告
    應給付原告新台幣1,000 萬元，及自民國99年8 月17日起至
    清償日止按週年利率百分之5 計算之利息。
二、被告則以：伊沒有欠原告金錢，當時雖然在上址騎樓有說原
    告是瘋子不用理她等語，但伊係對前來處理之員警講，除兩
    造外與員警鄭昆燁外，沒有其他人在場等語置辯，並聲明：
    原告之訴駁回。
三、兩造爭執事項：被告行為是否侵害原告名譽，如是，原告得
    請求金額若干？
四、得心證之理由：
  (一)按名譽有無受損害，應以社會上對個人評價是否貶損作為判
    斷之依據，苟其行為足以使他人在社會上之評價受到貶損，
    不論其為故意或過失，均可構成侵權行為，其行為不以廣佈
    於社會為必要，僅使第三人知悉其事，亦足當之（最高法院
    90年台上字第646 號判例意旨參照）。
  (二)原告主張被告於民國99年5 月13日17時48分許，在高雄市○
    ○區○○路356 號騎樓對前來處理兩造糾紛之員警鄭昆燁稱
    ：「蔡月哖是瘋子、神經病，叫她去給精神病院看，不用理
    她」，侵害伊名譽等語；被告抗辯伊只有向員警鄭昆燁稱原
    告是瘋子不用理她，沒有說原告是神經病，叫他去給精神病
    院看云云。經查：99年5 月13日前往處理兩造糾紛之員警鄭
    昆燁證稱：「被告說原告是神經病不要理他，有說原告是瘋
    子」等語，有高雄地方法院檢察署99年度偵字第21035 號卷
    第8 、9 頁可憑。是以被告於上開時地對前來處理兩造糾紛
    之員警鄭昆燁稱：「蔡月哖是瘋子、神經病，不用理她」等
    語，堪予認定。
  (三)被告抗辯：伊係不堪原告長期騷擾才在騎樓說原告是瘋子等
    語，且係對前來處理兩造糾紛之員警鄭昆燁講，除兩造與員
    警鄭昆燁外，沒有其他人在場，未侵害原告名譽權云云。惟
    名譽為人格之社會評價，名譽有無受侵害，應以社會上對其
    評價是否貶損以為斷，在民法上，若已將足以毀損他人名譽
    之事表白於特定第三人，縱未至公然侮辱之程度，且無散布
    於眾之意圖，其人之社會評價不免因而受有貶損。至於被告
    向他人表示足以毀損原告名譽詞語之動機為何，僅係作為審
    酌慰撫金金額依據，與被告有無毀損原告名譽之行為分屬二
    事。又依一般社會通念可知，瘋子、神經病均係指精神狀態
    異於通常之人者，其行為舉止經常不受到正視，社會評價亦
    較常人為低，而被告向前來處理兩造糾紛之警員鄭昆燁稱「
    蔡月哖是瘋子、神經病，不用理她」等語，可見被告已向兩
    造以外之第三人表示原告為瘋子、神經病等足以貶損原告社
    會評價之言詞，顯已侵害原告之名譽權，被告抗辯伊係向員
    警表達，沒有其他人在場即未侵害原告之名譽權云云，當不
    足採。
  (四)按不法侵害他人之身體、健康者不法侵害他人之身體、健康
    、名譽、自由、信用、隱私、貞操，或不法侵害其他人格法
    益而情節重大者，被害人雖非財產上之損害，亦得請求賠償
    相當之金額，民法第195 條第1 項前段定有明定。另非財產
    上損害之慰撫金數額，究竟若干為適當，應斟酌兩造身分、
    地位及經濟狀況，俾為審判之依據（最高法院86年度臺上字
    第511 號裁判意旨參照）。本件被告於上開地址騎樓，即不
    特定多數人得共見共聞之場合，向兩造以外之第三人表示「
    蔡月哖是瘋子、神經病，不用理她」等語，已足以貶低原告
    之社會評價，並使其感到不堪並難以忍受，原告受此辱罵，
    精神上自必感受痛苦，依上開規定，自得請求被上訴人賠償
    非財產上損害之慰撫金。查原告國中肄業，前曾從事美容等
    服務業，現無業，98年無申報所得，名下有房屋1 筆及土地
    2 筆；被告國小畢業，現從事服務業，月薪約18,000元，98
    年無申報所得，名下無其他財產，業據兩造陳明在卷，並有
    稅務電子閘門財產所得調件明細表附卷可稽。又兩造前有金
    錢紛爭，原告曾於99年4 月15日以行動電話門號0000000000
    號傳送訊息予被告謂「我看你需要去看精神科做心理治療」
    等語，有行動電話翻拍照片可參，足徵兩造糾怨甚深。爰審
    酌兩造關係、被告侵害之手段、情節及原告受侵害之程度，
    認原告得請求之非財產上損害賠償以10,000元為適當，逾此
    範圍之請求，則無依據。
五、從而，原告依民法第195 條第1 項請求被告給付10,000,000
    元及自起訴狀繕本送達翌日即99年8 月17日起至清償日止，
    按週年利率百分之5 計算之利息，其中10,000元及自99 年8
    月17日起至清償日止，按週年利率百分之5 計算之利息範圍
    內，為有理由，逾此範圍並無理由，應予駁回。本件判命被
    告給付之金額，未逾500,000 元，爰依民事訴訟法第389 條
    第1 項第5 款，職權宣告假執行。
六、據上論結，本件原告之訴為一部有理由，一部無理由，依民
    事訴訟法第79條、第389 條第1 項第5 款，判決如主文。
中    華    民    國   100     年    7    月    26    日
                  民事第三庭審判長法  官  朱玲瑤
                                  法  官  李嘉益
                                  法  官  楊詠惠
以上正本係照原本作成。
如對本判決上訴，須於判決送達後20日內向本院提出上訴狀。如
任律師提起上訴者，應一併繳納上訴審裁判費。
中    華    民    國   100     年    7    月    26    日
                                  書記官  吳良美